臺灣嘉義地方法院刑事判決　　　　　　　　　　　　　九十一年度訴字第二七四號
　　公　訴　人　臺灣嘉義地方法院檢察署檢察官
　　被　　　告　甲○○
　　指定辯護人　丙○○
右列被告因準強盜案件，經檢察官提起公訴（九十一年度偵字第三二八０號），本院
判決如左：
    主  文
甲○○攜帶兇器竊盜，因脫免逮捕，而當場施以強暴、脅迫，累犯，處有期徒刑柒年
肆月。扣案之鏍絲起子壹把、手提袋壹只均沒收。
    事  實
一、甲○○有侵占、違反藥事法、違反麻醉藥品管理條例、贓物、違反毒品危害防制
    條例等多項前科，其中贓物一案，經本院以八十八年度易字第六五五號判決處有
    期徒刑三月確定，甫於民國八十九年四月十九日（公訴意旨誤為同年十月十五日
    ）執行完畢，違反毒品危害防制條例一案，經臺灣雲林地方法院以九十年度訴字
    第四五八號判決處有期徒刑一年確定，尚未執行，素行不佳。仍不知悔改，於九
十一年五月十一日凌晨三時十分許，甲○○途經嘉義市○○街、光彩街口，見乙
    ○○所有車牌號碼ＲＳ—３８９５號自用小客車停放該處，竟意圖為自己不法之
    所有，利用其所有客觀上足供兇器使用之一字型鏍絲起子一把破壞車門鎖後入內
    （毀損部分未據告訴），竊得乙○○所有之太陽眼鏡一副、黑色皮夾一只（內有
    現金新臺幣四十八元）及潤髮油一罐，並置入其所有供置放行竊所得及前開鏍絲
    起子之手提袋內，得手後正欲離去之際，為劉楓彬發覺，上前予以逮獲，甲○○
    為脫免逮捕，竟當場使力甩開劉楓彬，予以掙脫，繼而作勢毆打劉楓彬，而施以
    強暴、脅迫，隨即趁機逃逸，嗣經劉楓彬會同乙○○追躡至嘉義市○○街、中正
    路口西市場內，始合力再度將甲○○逮獲，並由警扣得甲○○逃逸途中丟棄於忠
    義街、光彩街口某貨車下之前開手提袋，內有乙○○失竊之前開財物、甲○○之
    前開鏍絲起子及所有人不詳之鈕釦型電池一顆。
二、案經嘉義市警察局第二分局報告臺灣嘉義地方法院檢察署檢察官偵查起訴。
    理  由
一、訊據被告甲○○固坦認於右揭時地持前開手提袋及客觀上足供兇器使用之鏍絲起
    子竊取被害人乙○○車內之財物得手，然矢口否認有何脫免逮捕而當場施強暴、
    脅迫犯行，辯稱：劉楓彬並沒有抓住我，我就逃跑了，並沒有對他施加暴力云云
    。惟查：右揭犯罪事實，業據被害人乙○○及證人劉楓彬、林輝彥先後於警訊及
    檢察官偵查中指述、證述明確（警卷第三至六頁、偵查卷第二四至二七頁）。其
    次，被告得手後甫下車，尚未離開竊盜現場，即為證人劉楓彬逮獲，但被告後來
    使力甩開，予以掙脫，繼而舉手作勢打人，證人劉楓彬害怕後退，被告始逃逸一
    節，迭據該證人於檢察官偵查中結證供述不移（偵查卷第二六頁正面、第二七頁
    反面），被告於偵查中亦坦承上開情事（偵查卷第二七頁正面、反面）。再者，
    被告行竊所用之一字型鏍絲起子全長約十二公分，塑膠握柄長約四公分，尾端為
    金屬材質約八公分，客觀上足供為兇器使用，復據本院當庭勘驗無誤（本院卷第
    四六頁）。此外，並有嘉義市警察局扣押筆錄、被害報告、贓物認領保管單可稽
    （警卷第七至十一頁）。綜上論述，被告所辯無非事後卸責之詞，不值採信，事
    證明確，其犯行堪以認定。
二、按刑法第三百二十九條之以強盜論，即以強盜罪相當條文處罰之意，並非專以同
    法第三百二十八條第一項之強盜論，故同法第三百三十條所謂犯強盜罪，不僅指
    自始犯強盜罪而言，即依同法第三百二十九條以強盜論者，亦包括之，如此項準
    強盜有同法第三百二十一條第一項各款情形之一，自應依同法第三百三十條論處
    ，此有最高法院四十二年臺上字第五二三號判例可參。被告甲○○攜帶前開足供
    為兇器使用之鏍絲起子行竊，當場為證人劉楓彬逮獲，為脫免逮捕而先後實施腕
    力掙脫之強暴行為及作勢毆打之脅迫行為，核其所為，係犯刑法第三百二十九條
    、第三百三十條第一項之加重準強盜罪。查被告有侵占、違反藥事法、違反麻醉
    藥品管理條例、贓物、違反毒品危害防制條例等多項前科，其中贓物一案，經本
    院以八十八年度易字第六五五號判決處有期徒刑三月確定，甫於八十九年四月十
    九日（公訴意旨誤為同年十月十五日）執行完畢，違反毒品危害防制條例一案，
    經臺灣雲林地方法院以九十年度訴字第四五八號判決處有期徒刑一年確定，尚未
    執行，有臺灣高等法院被告全國前案記錄表及法務部在監在押資料表可稽，其於
    贓物罪之有期徒刑執行完畢後，五年以內再犯本件有期徒刑以上之罪，為累犯，
    應依刑法第四十七條規定加重其刑。爰審酌被告素行不佳，所犯已破壞他人財產
    法益，復為脫免逮捕而實施強暴、脅迫行為，惡性不淺，本院審理中一度逃匿，
    有通緝書可按，於警訊中矢口否認作案，至偵查中雖坦承犯罪，然於本院到案後
    又飾詞辯解，難認已具體悔過，惟被害人失竊之財物價值尚屬輕微，且已發還及
    其他一切情狀，量處如主文所示之刑，以資懲儆。按刑法第五十九條酌量減輕其
    刑之規定，必於犯罪之情狀可憫恕時，始得適用，若犯罪情節輕微，則僅可為法
    定刑內從輕科刑之標準，不得據為酌量減輕之理由，而事後坦承犯行，僅屬犯後
    態度是否良好之問題，亦與犯罪之情狀可否憫恕之情形不同，被告甲○○所竊得
    之財物價值客觀上固然輕微，且其於偵查中曾坦承犯罪，依前開說明，仍不得引
    為酌量減輕其刑之依據，附此敘明。
三、扣案之鏍絲起子一把及手提袋一只（偵查卷第三頁），均為被告甲○○所有，前
    者為破壞被害人乙○○之汽車門鎖入內行竊之用，後者係被告行竊時承裝上開鏍
    絲起子與被害人之財物所用，業據其供承在卷（偵查卷第二六頁反面、第二七頁
    正面，本院卷第四八頁），皆屬供犯罪所用之物，應依刑法第三十八條第一項第
    二款宣告沒收。至手提袋內另有鈕釦型電池一顆，此據本院當庭勘驗無誤（本院
    卷第四七頁），然不能證明係依法應沒收之物，自不得諭知沒收，一併敘明。
據上論斷，應依刑事訴訟法第二百九十九條第一項前段，刑法第三百二十九條、第三
百三十條第一項、第四十七條、第三十八條第一項第二款，判決如主文。
本案經檢察官陳美君到庭執行職務。
中      華      民      國    九十一    年      十      月      七      日
                                    臺灣嘉義地方法院刑事第二庭
                                        審判長法  官  蔡  虔  霖
                                              法  官  李  文  輝
                                              法  官  廖  政  勝
右正本證明與原本無異。
如不服本判決，應於判決送達後十日內向本院提出上訴狀( 應附繕本 )。
中      華      民      國    九十一    年      十      月      七      日
                                              書記官  陳  湘  蓉
附錄本案論罪科刑法條全文
刑法第三百二十九條
竊盜或搶奪，因防護贓物、脫免逮捕或湮滅罪證，而當場施以強暴脅迫者，以強盜論
。
刑法第三百三十條第一項
犯強盜罪而有第三百二十一條第一項各款情形之一者，處七年以上有期徒刑。
